【裁判字號】    91,交易,319
【裁判日期】    920130
【裁判案由】    公共危險
【裁判全文】
臺灣臺北地方法院刑事判決                        九十一年度交易字第三一九號
    公  訴  人  臺灣臺北地方法院檢察署檢察官
    被      告  丁○○  男  四.
右列被告因公共危險案件，經檢察官聲請以簡易判決處刑（九十一年度偵字第二○八
八五號），經本院台北簡易庭受理後（受理案號為九十一年度北交簡字第三七五一號
），認不宜以簡易判決處刑，移送前來，本院適用通常程序判決如左：
    主  文
丁○○服用酒類，不能安全駕駛動力交通工具而駕駛，處罰金貳萬伍仟元，如易服勞
役，以參佰元折算壹日。
    事  實
一、丁○○於民國九十一年六月十日凌晨十二時許起至二時許止，在台北市行天宮附
    近某海產店與親人聚餐，席間服用酒類啤酒及藥酒，已達思考、個性行為改變而
    不能安全駕駛動力交通工具之程度，猶於酒後坐於動力交通工具即車號ＨＥＮ－
    七五三號重型機車後座，自後座操控該機車把手而駕車上路，嗣於同日凌晨二時
    三十五分許行經台北市○○路一六四號巷口為警乙○○、甲○○攔停，並測得其
    吐氣所含酒精濃度高達每公升零點八一毫克。
二、案經台北市政府警察局中山分局報請臺灣臺北地方法院檢察署檢察官偵查聲請簡
    易判決處刑。
        理      由
一、訊據被告丁○○，固坦認確有於右揭時、地飲酒，及為警攔測之事實，惟矢口否
    認有公共危險犯行，辯稱：當日伊坐在機車後座，由其妻楊許碧蓬坐在前座駕車
    ，當日該機車除未開大燈外，並無任何異常駕駛行為，應係當日伊酒後出言不遜
    頂撞攔檢之警員，警員方故意指稱伊有後座駕車之舉云云。經查：
    (一)查獲被告酒醉駕車之警員甲○○、乙○○已分別於本院調查中到庭結證稱：當
      日彼等二人駕駛巡邏車執行車巡勤務，在台北市○○路、松江路口西向東方向
      停等紅燈，被告於後座駕車沿松江路北往南行駛，自彼等之巡邏車前駛過，因
      該機車未開大燈，且被告有後座駕車之危險駕駛行為，彼等即於綠燈後駕駛警
      車將被告之機車攔停等語明確（本院九十一年十二月三十一日訊問筆錄參照）
      ，經核二人所述之查獲經過亦大抵相符，應可信實，是以被告確有自後座駕車
      之舉，堪予認定。
    (二)被告雖稱於查獲當場因頂撞警員，而遭該等警員設詞誣陷云云，惟本件查獲過
      程由警員全程錄音，經本院當庭勘驗該錄音帶之結果發現，在本件查獲過程中
      ，警員一再質問被告為何要自後座駕車，被告當場雖矢口否認，惟被告與警員
      之語氣均甚為和緩，並未發生爭執，被告亦無出言不遜之情狀，有勘驗筆錄可
      憑（本院九十二年一月二十一日審判筆錄參照），是以被告前揭辯詞，誠屬無
      稽而不足採信。況依據本院勘驗錄音帶之結果，被告已當場向警員承認有飲酒
      ，並希望警員能網開一面，給他機會，設若被告確實並未自後座駕車，何以會
      向警員認錯，希冀警員不予舉發？益證被告辯稱當日並未駕車一節，並非事實
      。至被告之妻楊許碧蓬雖到庭證稱當日係其在前座駕車搭載被告等語（本院九
      十一年十二月三十一日訊問筆錄參照），然楊許碧蓬為被告之配偶，關係至為
      親密，自不待言，其所為證述，恐有迴護被告之虞而非屬實，從而，本院認楊
      許碧蓬之證詞，誠難遽採，尚不足執此而為對被告有利之認定。
二、按刑法第一百八十五條之三所規定服用酒類，不能安全駕駛動力交通工具而駕駛
    者，應負刑事責任，揆其立法目的本在藉抽象危險犯之犯罪構成要件，以嚇阻酒
    後駕車者對道路交通安全之危害，本不以發生實害為必要。而所謂不能安全駕駛
    之認定，並無一定之數值可供界定，而係由法院以一般社會通念之客觀標準，足
    生公共危險時即足。目前行政機關所取締酒後駕車之參考標準，係依法務部於八
    十八年五月十日邀集司法院刑事廳、交通部、行政院衛生署、內政部警政署及中
    央警察大學等機關開會，所為凡呼氣酒精濃度逾每公升含零點五五毫克時，即屬
    不能安全駕駛之決議。上開會議決議本身固僅屬檢警取締酒後駕車之參考，尚無
    拘束法院之效力，惟以上開會議決議所採之標準，係參考美國、德國及日本等國
    家所進行之酒精濃度與精神狀態之測試實驗，亦即，各項實驗均發現凡呼氣中酒
    精濃度達每公升零點五五毫克時，就人之生理方面，已產生視覺反應遲鈍、影像
    不能集中、同時不能看清前方路況及車旁照後鏡等狀況，及駕駛能力已受有影響
    、肇事率已為一般人正常人之十倍之事實。被告於遭警攔測時，呼氣中酒精濃度
    每公升達零點八一毫克，有酒測單一份附卷可參，依一般社會通念，已達不能安
    全駕駛之程度；況被告遭查獲時，有夜間駕車，未依規定使用燈光，駕駛行為明
    顯異常之情狀，另於查獲、測試或訊問過程，有多話、昏睡叫喚不醒之情形，有
    警製刑法第一百八十五條之三案件測試觀察紀錄表在卷可考，足認被告於酒後已
    達不能安全駕車之程度，而被告於酒後確有駕車之事實，業如前述。準此，本件
    事證明確，被告確有於飲用酒類後，已達不能安全駕駛動力交通工具而仍然駕駛
    之犯行，應予依法論科。
三、核被告所為，係犯刑法第一百八十五條之三服用酒類不能安全駕駛動力交通工具
    而駕駛罪。爰審酌酒後駕車之危害及酒後不應駕車之觀念，已透過學校教育、政
    令宣導及各類媒體廣為介紹傳達各界週知多年，被告對於酒後不能駕車，及酒醉
    駕車之危險性，應有相當之認識，詎其明知飲酒致醉，不能安全駕駛，猶駕車上
    路，顯心存僥倖，並乏尊重其他用路人生命、財產安全之觀念，至為可訾，及被
    告犯後矢口否認犯行，態度不良等情狀，量處如主文所示之刑，並諭知易服勞役
    之折算標準。
據上論斷，依刑事訴訟法第四百五十二條、第二百九十九條第一項前段、刑法第一百
八十五條之三、第四十二條第二項，罰金罰鍰提高標準條例第二條，判決如主文。
本案經檢察官丙○○到庭執行職務
中      華      民      國      九十二      年     一     月    三十    日
                                      臺灣臺北地方法院交通法庭
                                          法  官  陳婷玉
右正本證明與原本無異。
如不服本判決，應於判決送達後十日內，向本院提出上訴狀。
                                          書記官  陳弘文
中      華      民      國      九十二      年     二     月  六    日
附錄本案所犯法條全文
刑法第一百八十五條之三（服用藥物駕駛交通工具罪）
服用毒品、麻醉藥品、酒類或其他相類之物，不能安全駕駛動力交通工具而駕駛者，
處一年以下有期徒刑、拘役或三萬元以下罰金。


司法院資訊處製作；財團法人民間司法改革基金會備份。
